【裁判字號】    98,上易,239
【裁判日期】    980602
【裁判案由】    清償借款
【裁判全文】
臺灣高等法院民事判決                 98年度上易字第239號
上  訴  人  甲○○
被 上訴 人  乙○○
上列當事人間請求清償借款事件，上訴人對於中華民國98年1 月
16日臺灣新竹地方法院97年度訴字第758 號第一審判決提起上訴
，本院於98年5 月19日言詞辯論終結，判決如下：
    主      文
原判決關於命上訴人給付本金新台幣陸拾萬元，其自民國九十七
年十一月十三日起至九十七年十一月二十八日止之利息部分及訴
訟費用之裁判均廢棄。
上廢棄部分，被上訴人在第一審之訴駁回。
其餘上訴駁回。
第一、二審訴訟費用由上訴人負擔。
    事實及理由
壹、程序方面
一、關於本件有無同一事件之適用部分：
  (一)被上訴人曾依據「上訴人於91年10月1 日向其借貸969,000
    元」之法律關係，請求上訴人給付新台幣（下同）969,000
    元本息。原法院以96年度訴字第268 號事件，判決「上訴人
    應給付被上訴人969,000 元及自93年1 月1 日起算之法定遲
    延利息」，上訴人不服提起上訴，經本院以96年度上易字第
    1009號事件，判決「原判決關於命上訴人給付超過369,000
    元本息部分廢棄。上廢棄部分，被上訴人在第一審之訴駁回
    。其餘上訴駁回」確定，此據本院調卷查核明確。
  (二)本件被上訴人起訴亦依據「上訴人於91年10月1 日向其借貸
    969,000 元」之法律關係，請求上訴人給付60萬元本息。惟
    ，本件被上訴人主張：前案就本件60萬元部分，因認伊未將
    資金歸還訴外人黃麗蓉，不生代償效力。伊已於97年9 月2
    日將詳情告知黃麗蓉，並代償60萬元本息予黃麗蓉，兩造間
    就本件60萬元之借貸關係，應已合法生效等語（見原審卷第
    4-5 頁）。
  (三)被上訴人以「其於97年9月2日支付60萬元本息予黃麗蓉」之
    新事實，提起本訴，核與本院96年度上易字第1009號清償借
    款事件，其當事人、訴訟標的雖屬相同，但訴之事實不同，
    無同一事件之適用，合先敘明。
二、關於本件訴訟標的部分：
  (一)被上訴人起訴主張：伊代上訴人清償對黃麗蓉之借款60萬元
    ，依消費借貸之法律關係，請求被告給付60萬元本息。原審
    訊問被上訴人：「本件依何種關係請求」？答以：「我是以
    代償來請求，之前黃麗蓉的錢放在我這邊，之後我把錢還給
    黃麗蓉，我主張就60萬元部分可以向上訴人取償」等語（見
    原審卷第31頁反面），原審亦以：「上訴人既以被上訴人代
    為清償之款項，轉為對被上訴人之借款，而簽立系爭969,00
    0 元借據，則必被上訴人確已代為清償，始得轉為借款…被
    上訴人主張業已代上訴人清償對訴外人黃麗蓉之借款60萬元
    為真實…其依消費借貸之法律關係，請求上訴人給付60萬元
    ，為有理由…」（見本院判第6 頁反面- 第7 頁），足認本
    件被上訴人係以兩造於91年10月1 日合意以被上訴人代償上
    訴人向黃麗蓉借貸60萬元轉為兩造間借款之法律關係，起訴
    請求上訴人給付60萬元本息。
  (二)本院審理時訊以：「本件請求權基礎」？答以：「借貸之法
    律關係」。再訊以：「本件請求給付60萬元，跟另案請求96
    9,000 元有何關係」？被上訴人答稱：「本件的60萬元就是
    該案中的部份款項」。本院並行使闡明權以：「一個借貸關
    係為何可以告二次」？被上訴人稱：「高院判決敗訴，是因
    為我沒有實際還給黃麗蓉，事後我已經代甲○○（上訴人）
    還給黃麗蓉」，足認被上訴人仍係以兩造於91年10月1 日合
    意以被上訴人代償上訴人向黃麗蓉借貸60萬元轉為兩造間借
    款之法律關係，請求上訴人給付60萬元本息。
  (三)本院再訊問被上訴人：「什麼原因代償」？被上訴人稱：「
    我是保證人…保證人代償主債務人之債務後，向主債務人求
    償的權利…88年7 月退夥後，上訴人同意承擔這筆債務，書
    寫借據改為他是借款人…後來上訴人寫了969,000 元借據，
    （969,000 元是上訴人）跟我借的，（我是保證人的借據是
    ）他（指上訴人）跟黃麗蓉借的…969,000 元包括幫他代償
    的60萬元部分」等語，本院因被上訴人上開陳述同時提及二
    紙借據，為確認事實，乃再詢以：「本案你是用88年7 月20
    日借據，還是91年10月1日借據來請求」？被上訴人稱：「
    本案以88年7月20日借據來請求，我是保證人我已經代償給
    黃麗蓉」等語（見本院卷第26頁反面、第27頁反面）。惟：
    (1)被上訴人僅稱「本案以88年7 月20日借據來請求」，未明
      確表示本案改以保證人代位求償權為請求權基礎，後續亦
      無變更起訴聲明及起訴事實，是被上訴人所稱「本案以88
      年7 月20日借據來請求」等語，客觀上，不具備變更之訴
      之要件。
    (2)本院認被上訴人所稱「本案以88年7 月20日借據來請求，
      我是保證人我已經代償給黃麗蓉」等語，應僅係補充上訴
      人於「88年7 月20日」書立60萬元借據，承擔被上訴人向
      黃麗蓉之借款債務60萬元，此時，被上訴人轉而擔任該債
      務之保證人，其以保證人之地位代償該60萬元債務後，依
      上訴人於「91年10月1日」書立969,000元之借據，兩造已
      合意將被上訴人代償之系爭60萬元借款債務，轉為上訴人
      向被上訴人借貸969,000元中一部之事實上陳述，非訴之
      變更，併予敘明。
貳、實體方面：
一、被上訴人起訴主張：上訴人於91年10月1日書立969,000元之
    借據予伊，兩造合意以伊代償上訴人於88年7 月20日承擔伊
    向黃麗蓉等人之借款，轉為上訴人向伊借貸之969,000元；
    伊已於97年9月2日代償上訴人對黃麗蓉借款60萬元之本息，
    爰依消費借貸之法律關係，請求上訴人給付60萬元及自97年
    9月2日起算之利息。
二、上訴人則以：伊於91年10月1 日書立969,000 元之借據係被
    上訴人騙伊署名之空白借據，伊未曾收被上訴人交付之任何
    款項；伊於88年7 月20日書立向黃麗蓉借款60萬元之借據係
    被上訴人偽造，伊與黃麗蓉間無借貸合意，亦無款項交付，
    上訴人與黃麗蓉間復無借貸60萬元之事實，本件借貸60萬元
    之債務不存在；被上訴人向黃麗蓉等人借貸之款項，並非全
    數充作合夥金，伊與被上訴人間只有合夥關係，無借貸關係
    ；被上訴人雖聲明退夥，但本件合夥事業未進行清算，被上
    訴人不得請求伊給付任何款項等語，資為抗辯。
三、原審對於被上訴人之請求，判決：上訴人應給付被上訴人60
    萬元，及自起訴狀繕本送達翌日即民國97年11月13日起至清
    償日止按年息百分之5 計算之利息。被上訴人其餘之訴駁回
    。上訴人不服，提起上訴，聲明：(一)原判決不利於上訴人部
    分廢棄。(二)上開廢棄部分，駁回被上訴人在第一審之訴。被
    上訴人則聲明：上訴駁回。
四、被上訴人主張兩造合意以其代償上訴人對黃麗蓉等人之借款
    債務，轉為上訴人向其借貸969,000 元之借款，其代償上訴
    人對黃麗蓉60萬元之借款債務，兩造間就借貸本件60萬元之
    法律關係已合法生效等語；上訴人則執前詞置辯。是本件所
    應審究者厥為：(一)上訴人書立969,000 元借據交予上訴人收
    執，兩造是否有以被上訴人代償上訴人對黃麗蓉60萬元借款
    債務，以為上訴人向被上訴人借款60萬元之意思表示合致？
    (二)被上訴人是否業已代償上訴人對黃麗蓉60萬元之借款債務
    ，以為上訴人向被上訴人借款60萬元款項項之交付？(三)被上
    訴人得否依據本件借貸60萬元之法律關係，請求上訴人給付
    60萬元及自97年9 月2 日起算之利息？分述如下：
  (一)上訴人書立969,000 元借據交予上訴人收執，兩造是否有以
    被上訴人代償上訴人對黃麗蓉60萬元借款等債務，以為上訴
    人向被上訴人借款60萬元之意思表示合致？
    (1)按除表現於主文之訴訟標的外，法院於判決理由中就訴訟
      標的以外之重要爭點，本於當事人辯論之結果已為判斷時
      ，除顯然違背法令或當事人已提出新訴訟資料，足以推翻
      原判斷之情形外，於同一當事人就該重要爭點所提起之訴
      訟中，法院及當事人就該已經法院判斷之重要爭點法律關
      係，皆不得為任何相反之判斷或主張，始符民事訴訟法上
      之誠信原則（最高法院94年度台上字第754 號判決參照）
      。
    (2)被上訴人於本院94年度上易字第1009號清償借款事件（下
      稱本院94年1009號案件）中主張：伊先後向訴外人范錦珍
      、黃麗蓉借款30萬元、60萬元為合夥金，於88年4 月1 日
      與上訴人合夥經營系爭合夥事業，嗣於88年7 月20日聲明
      退夥；上訴人同意承擔上開伊對范錦珍、黃麗蓉之借款債
      務，乃於88年7 月20日分別簽立向范錦珍借款30萬元、向
      黃麗蓉借款60萬元之借據，並均由被上訴人擔任保證人，
      伊分別代償該等債務，及代上訴人繳交汽車貸款本息66,6
      00元、交通違規罰款等，兩造乃於91年10月1 日達成協議
      ，將上開代還款轉為上訴人向伊借款等語（見原審卷6 頁
      ）；上訴人則以前詞置辯（見原審卷第6 頁反面）。法院
      依兩造辯論之結果判定如下：
      兩造於88年4 月1 日簽立系爭合夥契約，約定合夥經營
        系爭合夥事業，由被上訴人負責財務管理，由上訴人負
        責農場生產及營業事項，嗣被上訴人於88年7 月20日聲
        明退夥，上訴人則於91年10月1 日簽立系爭969,000 元
        借據等情，有系爭合夥契約及系爭969,000 元借據可證
        ，且為上訴人所不爭執，堪信為真實。
      被上訴人主張其向人借款90萬元用於系爭合夥事業，業
        據其提出合夥帳冊為證，且為上訴人所不爭執，堪信為
        真實。
      被上訴人於88年7 月20日向上訴人聲明退夥，而上訴人
        於當日簽立30萬元及60萬元借據，亦為上訴人所不爭執
        ：又依系爭30萬元借據所載：「茲向范錦珍女士借款共
        計30萬元整，借款期限為1 年半（自88年3 月26日至89
        年9 月26日止）言明以8 釐計息，且每6 個月初付息1
        次，屆滿時以本金一次歸還」；系爭60萬元借據所載：
        「茲向黃麗蓉女士借款共計60萬元整，借款期限為1 年
        半（自88年5 月3 日至89年11月3 日止）言明以8 釐計
        息，且每6 個月初付息1 次，屆滿時以本金一次歸還」
        等語，是被上訴人主張其所借用供系爭合夥事業支用之
        上開90萬元，係其分別向范錦珍借款30萬元及向黃麗蓉
        借款60萬元而來，嗣因被上訴人於88年7 月20日聲明退
        夥，經上訴人同意，而由上訴人簽立系爭30萬元、60萬
        元借據，以「承擔」被上訴人對范錦珍、黃麗蓉之上開
        借款債務等情，應屬可取。
      被上訴人主張其代為清償系爭貨車貸款本息66,600元，
        另繳交通違規罰款2,400 元，業據提出匯款申請書、匯
        款回條及交通部公路局自行收納款項收據為證，且為上
        訴人所不爭執，應屬可取。
      依系爭969,000 元借據所載：「茲向乙○○女士借款96
        9,000 元整，借款期限1 年3 個月（自91年10月1 日至
        92年12月31日止），原言明以8 釐每6 個月需付息1次
        ，茲因經濟不景氣，為使債務人能寬裕償還債務，改不
        付息，屆時以本金1 次歸還…」，核其借款金額與被上
        訴人所主張代為清償之上開款項相符，是被上訴人主張
        上訴人係以被上訴人所代為清償之款項，轉為對被上訴
        人之借款，而簽立系爭969,000 元借據，應屬可取。上
        訴人抗辯系爭969,000 元借據係遭被上訴人詐騙而預先
        簽立之空白借據，未舉證以實其說，不可採信。
      上訴人於88年7 月20日書立之60萬元借據載明：「…借
        款期限為壹年半（自88年5 月3 日至89年11月3 日止）
        …借款期限延至91年12月30日止，上訴人簽名、蓋章」
        ，有借據可證，該簽名、印章之真正復為上訴人所不否
        認，依通常交易情形，倘該借據係上訴人預先簽立之空
        白借據，上訴人焉有於該借據上再簽認延長借款期限之
        理？該借據上「債權人黃麗蓉」之簽章雖係由被上訴人
        簽寫蓋印，但黃麗蓉既將該款項全權交由被上訴人處理
        ，被上訴人自有權「代黃麗蓉」處理上訴人對本件借貸
        60萬元債務事宜，即使黃麗蓉未於系爭60萬元借據上親
        自簽名蓋章，其效力亦不因此而受影響。上訴人抗辯系
        爭60萬元借據係遭被上訴人偽造，其與黃麗蓉間無借貸
        60萬元之法律關係，不可採信。
      據上，足認法院於94年1009號案件中，就上訴人於91年
        10月1日書立系爭969,000元借據之重要爭點，已認定兩
        造有以被上訴人代為清償之款項，轉為上訴人對被上訴
        人之借款之意思表示合致。
    (3)上訴人於本案審理時，除陳明被上訴人歷次主張入夥之合
      夥金以及代償黃麗蓉之金額均不相符外，未提出任何新訴
      訟資料，足以推翻原判斷之情形，本件同一當事人就「上
      訴人於91年10月1 日書立系爭969,000 元借據係上訴人以
      被上訴人所代為清償之款項，轉為對被上訴人借款」之重
      要爭點，本院本於相同證據亦應認定「該借據之書立係上
      訴人以被上訴人代償訴外人黃麗蓉60萬元借款，以為本件
      借款之意思表示合致」等情為可採信。
  (二)被上訴人是否業已代償上訴人對黃麗蓉60萬元之借款債務，
    以為上訴人向被上訴人借款60萬元款項項之交付？
    (1)被上訴人主張：本件60萬元借貸款延期於91年12月30日屆
      至後，上訴人無力清償，黃麗容向伊求償，伊已於97年9
      月2 日交付渣打國際商業銀行股份有限公司簽發，面額90
      5,000 元之支票予黃麗蓉，用以清償上開60萬元債務；黃
      麗蓉受償後即寄發存證信函予上訴人，告以：「即日起上
      訴人將不再與黃麗蓉間有借貸關係…敬請務必與被上訴人
      協商歸還債務事宜」等情，業據被上訴人提出與所述相符
      之支票、存證信函為證（見原審卷第9-10頁）；上訴人被
      上訴人償還黃麗蓉款項部分亦不爭執其真正（見原審卷第
      34頁反面、本院卷第27頁反面），足認被上訴人主張其已
      代償系爭60萬元借款等情，應可信為真實。
    (2)上訴人雖抗辯：伊書立969,000 元借據，但未收受被上訴
      人交付之任何款項，本件借貸60萬元之法律關係不存在云
      云。惟，上訴人書立之969,000 元借據，兩造係以被上訴
      人代償上訴人對黃麗蓉60萬元借款等債務，以為上訴人向
      被上訴人借款60萬元之意思表示合致，已如前述，則本件
      60萬元之借款是否交付，自應以被上訴人是否確已代為清
      償上訴人對黃麗蓉之60萬元借款債務來認定，上訴人抗辯
      未收受被上訴人交付之任何款項，本件借貸60萬元之法律
      關係不存在，不可採信。
    (3)上訴人又抗辯：伊與黃麗蓉間無借貸60萬元之意思表示合
      致，亦未收受黃麗蓉交付之任何款項；黃麗蓉與被上訴人
      間復亦無借貸60萬元之事實，本件向黃麗蓉借款之60萬債
      務不存在云云。然：
      上訴人書立系爭60萬元借據係上訴人「承擔」被上訴人
        向黃麗蓉借貸60萬元之借款，業據本院94年1009號案件
        認定在案，本院依相同之事證，自應為相同之認定。上
        訴人既係「承擔」被上訴人向黃麗蓉借款60萬元之債務
        ，非直接向黃麗蓉借貸60萬元，則上訴人所承擔之債務
        是否合法存在，應以「債權人黃麗蓉與債務人即被上訴
        人」間是否有借貸該60萬元之法律關係存在為據。上訴
        人抗辯其與黃麗蓉間無借貸60萬元之意思表示合致，亦
        未收受黃麗蓉交付之任何款項，本件60萬元借貸債務不
        存在云云，即無足取。
      證人黃麗蓉在本院94年1009號案件中證稱：「我沒有借
        錢給上訴人，但有借錢給被上訴人。我借給被上訴人大
        約是捌拾萬左右…以前與被上訴人共事期間，大約在八
        十幾年，詳細時間不記得，當時是和被上訴人一起投資
        股票，八十萬元是陸陸續續拿給被上訴人…被上訴人說
        她會把這筆錢拿去投資…我有跟被上訴人說只要不要再
        向我拿錢就好了，至於這筆錢如何運用，全權交由被上
        訴人處理」等語（見該卷第74-75 頁），此據本院調卷
        查核明確。黃麗蓉陸續交付80萬元予被上訴人共同買賣
        股票，嗣被上訴人告知將借用該款項進行投資，黃麗蓉
        亦表同意，足認黃麗蓉與被上訴人間有以該款項為借貸
        標的之意思表示達成合致；依民法第第474 條第3 項「
        當事人之一方對他方負金錢或其他代替物之給付義務而
        約定以之作為消費借貸之標的者，亦成立消費借貸」之
        規定，其二人間之消費借貸關係應已成立。是被上訴人
        於60萬元之範圍內，主張其向黃麗蓉借貸系爭60萬元之
        借貸債務存在，應可採信。上訴人抗辯被上訴人與黃麗
        蓉間無借貸60萬元之事實，本件60萬元之借款債務不存
        在，亦無足取。
    (4)綜上，兩造間有以被上訴人代償上訴人對黃麗蓉60萬元之
      借款債務，轉為本件借貸60萬元之意思表示合致，被上訴
      人又已代償該60萬元款項，則被上訴人主張兩造間成立借
      貸60萬元之消費借貸契約，應可採信。
  (三)被上訴人得否依據本件借貸60萬元之法律關係，請求上訴人
    給付60萬元及自97年9月2日起算之利息？
    (1)按借用人應於約定期限內，返還與借用物種類、品質、數
      量相同之物，未定返還期限者，借用人得隨時返還，貸與
      人亦得定一個月以上之相當期限，催告返還，民法第478
      訂有明文。次按所謂貸與人得定一個月以上之相當期限催
      告返還，非謂貸與人之催告必須定有期限，祇須貸與人有
      催告之事實，而催告後已逾一個月以上相當期限者，即認
      借用人有返還借用物之義務（最高法院73年度台抗字第41
      3 號判例參照）。
    (2)被上訴人主張：本件借款期限為92年12月31日；伊於97年
      9 月2 日代償60萬元後，已以存證信函催告上訴人還款，
      上訴人並已收該通知等語，業據提出系爭969,000 元借據
      、被上訴人寄發之竹東郵局715 號存證信函、上訴人寄發
      之竹東二重埔郵局第96號存證信函為證，固堪信為真實。
      惟：
      系爭969,000 元借據上原記載「借款期限1 年3 個月（
        自91年10月1 日至92年12月31日止）」之約定（見原審
        卷第5 頁），因被上訴係於97年9 月2 日始代償上訴人
        向黃麗雲蓉借貸之60萬元，本件上訴人與被上訴人間之
        借貸款60萬元係於97年9月2日始合法成立，原約定92年
        12月31日之還款期限，在本件借貸款於97年9月2日合法
        成立之前，該還款期限之約定無效，兩造間借貸之60萬
        元應視為未約定還款期限。
      依據被上訴人於97年10月13日寄發竹東郵局715 號存證
        信函所載，其催告上訴人還款之期限係「函到15日」（
        見原審卷第12頁），但被上訴人未提出上訴人何時收受
        之證明，難謂上訴人已於97年10月13日收受該存證信函
        ，且該催告時間「函到15日」顯亦不足一月。
      但，依據上訴人於97年10月27寄發竹東二重埔郵局第96
        號存證信函記載「台端…竹東郵局715 號存證信函悉」
        ，應可認定上訴人至遲亦於97年10月27日收受被上訴人
        催告還款之信函；依前揭說明，上訴人自收受該催告函
        後逾一個月以上之期限後，上訴人始有還款之義務。
      據上，本件借款未定還款期限，上訴人於收受被上訴人
        催告還款之存證信函已逾一月以上，則被上訴人依據消
        費借貸之法律關係，請求上訴人返還本金60萬元，應予
        准許。
    (3)次按給付無確定期限者，債務人於債權人得請求給付時，
      經其催告而未為給付，自受催告時起，負遲延責任。其經
      債權人起訴而送達訴狀，或依督促程序送達支付命令，或
      為其他相類之行為者，與催告有同一之效力，民法第229
      條第2 項定有明文。被上訴人對本件未定返還期限之借款
      60萬元，未定一個月以上之相當期限催告返還，僅不能使
      上訴人依民法第229 條第2 項之規定負遲延責任而已，依
      同條項後段之規定，起訴與催告有同一之效力。上訴人至
      遲於97年10月27日收受被上訴人催告還款時起算一個月後
      之97年11月27日被上訴人仍得請求還款；被上訴人於97年
      10月30日起訴，起訴狀繕本於97年11月12日送達上訴人，
      有原法院收件戳記及送達證書可憑（見原審卷第3 頁、第
      15頁），依前揭法條規定，堪認被上訴人已於期前催告，
      則上訴人自被上訴人得請求給付之97年11月27日之翌日即
      97年11月28日負遲延責任，其請求自97年11月29日起至清
      償日止之法定遲延利息，即屬正當，應予准許。逾此部分
      之請求，則非正當，應予駁回
    (4)上訴人雖抗辯：伊與被上訴人間僅有合夥關係，無借貸之
      關係，本件合夥未經清算，被上訴人不得請求任何款項云
      云。查，被上訴人對本件合夥未經清算乙節並不爭執（見
      本院卷第28頁），固堪信為真實，但此係兩造間「合夥」
      之法律關係，在未經清算前，被上訴人不得請求分析「合
      夥財產」，與本件「上訴人承擔」系爭60萬元債務，黃麗
      蓉得依「消費借貸」、被上訴人代償後得依兩造間又成立
      「消費借貸」之法律關係請求上訴人給付借款60萬元，分
      屬二事，上訴人抗辯本件合夥事業未經清算，被上訴人不
      得請求給付系爭60萬元本息云云，仍無足取。
五、綜上所述，被上訴人主張兩造合意以被上訴人代償上訴人承
    擔其向黃麗蓉之借款60萬元，轉為上訴人向被上訴人借款；
    其已代償上訴人對黃麗蓉之借款60萬元等情，堪信為真實，
    則被上訴人依據消費借貸之法律關係，請求上訴人給付60萬
    元及97年11月29日起至清償日止之法定利息，為有理由，應
    予准許。逾此所為請求，為無理由，應予駁回。原審就超過
    上開應准許部分，為上訴人敗訴之判決，自有未洽。上訴意
    旨就此部分指摘原判決不當，求予廢棄改判，為有理由。至
    於上開應准許部分，原審判命上訴人給付，核無違誤，上訴
    意旨，就此部分，仍執陳詞，指摘原判決不當，求予廢棄，
    為無理由，應駁回其上訴。
六、本件判決基礎已臻明確，兩造其餘之攻擊防禦方法及訴訟資
    料經本院斟酌後，核與判決結果不生影響，無一一論述之必
    要，併予敘明。
七、據上論結，本件上訴為一部有理由，一部無理由，依民事訴
    訟法第450條、第449條第1項、第79條，判決如主文。
中    華    民    國    98    年    6     月    2     日
                    民事第十五庭
                        審判長法  官  林恩山
                              法  官  郭松濤
                              法  官  陳雅玲
正本係照原本作成。
不得上訴。
中    華    民    國    98    年    6     月    3     日
                              書記官  葉國乾


司法院資訊處製作；財團法人民間司法改革基金會備份。
